臺灣桃園地方法院刑事裁定
111年度撤緩更一字第4號
聲  請  人  臺灣桃園地方檢察署檢察官
受  刑  人  劉士誠（原名劉杜鈺）




上列聲請人因受刑人犯竊盜案件（臺灣新竹地方法院110年度簡
上字第44號) ，聲請撤銷該案緩刑之宣告（桃園地檢111 年度執
聲字第1419號），經本院以111年度撤緩字第254號裁定後，受刑
人不服提起抗告，經臺灣高等法院以111年度抗字第1472號裁定
撤銷原裁定並發回本院，本院更為裁定如下：
    主    文
聲請駁回。
    理    由
一、聲請意旨略以：受刑人劉士誠前因犯竊盜案件，經臺灣新竹
    地方法院（下稱新竹地院）於民國110年12月23日以110年度
    簡上字第44號判決判處有期徒刑6月，緩刑4年，於110年12
    月23日確定在案（下稱前案），惟受刑人於緩刑期內即110
    年5月24日更犯竊盜罪，經新竹地院於111年4月27日以111年
    度竹北簡字第138號判決判處拘役20日，並於111年6月9日確
    定（下稱後案），其後案所犯係在前案第一審判決日後、第
    二審判決日宣告緩刑前，顯見受刑人法治觀念薄弱、自省力
    不足，足認原宣告之緩刑難收其預期效果，合於刑法第75條
    之1第1項第1款所定得撤銷緩刑宣告之原因，爰依刑事訴訟
    法第476條規定聲請撤銷等語。
二、按緩刑之宣告應撤銷者，由受刑人所在地或其最後住所地之
    地方法院檢察官聲請該法院裁定之（刑事訴訟法第476條）
    。經查，受刑人前案雖係經新竹地院判處有期徒刑，並宣告
    緩刑及其期間、條件確定，惟受刑人最後住所地係在桃園市
    八德區戶籍地乙節，經本院、臺灣高等法院各該裁定（撤銷
    原裁定並發回本院）、受刑人抗告過程均無爭執，客觀上足
    以釋明本院有管轄權，先予敘明。
三、法律規定與解釋：
  ㈠緩刑宣告之撤銷分為兩類，第一種是法定條件式撤銷（緩刑
    期內、緩刑前故意犯他罪，而在緩刑期內受逾6月有期徒刑
    宣告確定，刑法第75條）。第二種是個案考量式撤銷（緩刑
    期內、緩刑前故意或過失犯罪，而在緩刑期內受法定刑種、
    刑度宣告確定，或違反緩刑條件負擔情節重大；除此之外，
    還必須要符合其他要件，刑法第75條之1）。
　㈡本案涉及個案考量式撤銷的其中一種類型：「受緩刑之宣告
    而有下列情形之一，足認原宣告之緩刑難收其預期效果，而
    有執行刑罰之必要者，得撤銷其宣告：一、緩刑前因故意犯
    他罪，而在緩刑期內受六月以下有期徒刑、拘役或罰金之宣
    告確定者」（刑法第75條之1第1項第1款）。
  ㈢據上，本案關於撤銷緩刑之構成要件，包括：①「一、緩刑前
    因故意犯他罪，而在緩刑期內受六月以下有期徒刑、拘役或
    罰金之宣告確定者」；②「足認原宣告之緩刑難收其預期效
    果，而有執行刑罰之必要」。上開規定文字，不僅以緩刑期
    內故意犯他罪而受刑罰宣告確定為單一標準，特規定尚須「
    足認原宣告之緩刑難收其預期效果」、「而有執行刑罰之必
    要」。換言之，撤銷與否，應由檢察官舉出事由、說明，除
    了緩刑期內之犯罪外，也應本於合目的性之裁量，依客觀之
    事證，妥適衡酌受刑人先前、後來所犯罪，其關於法益侵害
    之性質、再犯之原因、違反法規範之情節是否重大、受刑人
    主觀犯意所顯現之法敵對意思及其反社會性等情，是否足認
    前案原為促使犯罪情節輕微之被告或偶發犯、初犯改過自新
    而宣告之緩刑，已難收其預期之效果，而確有執行刑罰之必
    要。
四、駁回理由：
  ㈠受刑人前因竊盜案件，經新竹地院為前案判決，而受刑人於
    前案緩刑宣告前之110年5月24日，因故意犯竊盜罪，復經新
    竹地院為後案判決等情，有各該判決書、臺灣高等法院被告
    前案紀錄表各1份在卷可憑，核與刑法第75條之1第1項第1款
    之原因相符，然仍應視其是否符合「足認原宣告之緩刑難收
    其預期效果，而有執行刑罰之必要」之實質要件。經查：
  1.前案判決於110年12月23日宣告緩刑意旨，係審酌受刑人當
    時已知己身所為非是，並表達悔悟之意，且與沈漢松調解成
    立、得其宥恕，考其如能確實記取教訓而無再犯之虞，及其
    本案所造成之損害尚屬輕微後，認不妨給予自新改過之機會
    ，因認其所受刑之宣告，以暫不執行為適當，並綜合考量各
    情，爰依刑法第74條第2項規定，宣告緩刑4年。並為預防再
    犯或有其他觸法行為，及令其能從本案中深切記取教訓，爰
    併依刑法第93條第1項之規定，諭知於緩刑期間付保護管束
    ，及依刑法第74條第2項第4款規定，命其應於判決確定之日
    起1年內，向公庫支付新臺幣（下同）5萬元，以啟自新（新
    竹地院110年度簡上字第44號判決事實及理由六）。從而，
    前案緩刑宣告時，受刑人前案竊盜罪判決日期為110年12月2
    3日，晚於後案之犯罪時間110 年5 月24日將近7月，則受刑
    人於後案行為時，尚無從知悉前案經諭知緩刑；且前案判決
    時，亦係考量受刑人當時之各該情狀、是否執行刑罰以特別
    預防之必要，其既然晚於前案行為甚久，即無從逕予推論受
    刑人受緩刑宣告後，仍有法治觀念薄弱而自省力不足之情形
    ，抑或無法藉由緩刑宣告達到促其自我約束之效果，上情均
    與已知獲有緩刑寬典仍不知戒慎其行者，實屬有別。
  2.又前案判決宣告緩刑期間4年，條件為判決確定後1年內向公
    庫支付新臺幣伍萬元，且付保護管束。參照前、後案之犯罪
    手法與情節雖有相似之處，惟兩案之犯罪時間相隔已有相當
    期間，且對照後案所生之損害亦顯較前案輕微，經後案承審
    法院斟酌情節後，亦僅宣告拘役20日，足見受刑人後案之犯
    罪情節尚非重大，難以逕認其前案緩刑之宣告已難收預期效
    果而有執行刑罰之必要。
  ㈡又個案考量式撤銷緩刑原因分列4款而各自不同（前述三、㈠
    參照）。經查：
  1.前案判決雖一併宣告緩刑條件為受刑人向公庫支付5萬元之
    負擔，惟檢察官聲請意旨所持理由，僅係受刑人另犯他案而
    聲請宣告撤銷緩刑，而非上開條件之履行與否。又檢察官既
    已持前開受刑人犯他案為由聲請撤銷緩刑，因此檢察官縱使
    因而未再命被告履行上開負擔條件，仍在情理之中。即使從
    被告的角度來看，倘若因本案聲請撤銷緩刑之過程尚未終結
    ，導致還沒有履行上開負擔，也無不合理之處。
  2.準此，受刑人迄今是否已履行上開緩刑負擔，均無礙本裁定
    結論（若已履行支付5萬元之負擔，更可以證明受刑人有受
    到約束的積極作為，屬於對受刑人有利之事證，也不需要撤
    銷緩刑）。是本院就上開負擔是否履行，認無再行調查之必
    要，併此敘明。
五、綜上，檢察官之聲請礙難准許，爰予駁回。
六、依刑事訴訟法第220條，裁定如主文。
中　　華　　民　　國　　111 　年　 11 　　月　　16　　日
                  刑事第三庭  法　官　施育傑
以上正本證明與原本無異。
如不服本裁定，應於裁定送達後5 日內向本院提出抗告狀。
　　　　　　　　　　　　　　　書記官　王震惟
中　　華　　民　　國　　111 　年　　11　　月　　18　　日